臺灣高等法院刑事判決
109年度上易字第854號
上  訴  人  
即  被  告  游逸祥


上列上訴人因違反毒品危害防制條例案件，不服臺灣宜蘭地方法
院109年度易字第53號，中華民國109年3月6日第一審判決（起訴
案號：臺灣宜蘭地方檢察署108年度毒偵字第868號），提起上訴
，本院判決如下：
    主  文
上訴駁回。
    事  實
一、游逸祥前於民國105年間，因施用毒品案件，經原審法院以1
    05年度毒聲字第101號裁定送觀察、勒戒後，因認無繼續施
    用毒品之傾向，於106年4 月18日執行完畢釋放出所，並由
    臺灣宜蘭地方檢察署檢察官以105年度毒偵字第349 號為不
    起訴處分確定。詎其猶不知惕勵，竟基於施用第二級毒品之
    犯意，於108年8月19日上午10時40分許為警採尿回溯前96小
    時內之某時，在其友人位於宜蘭縣某處之住處，以將第二級
    毒品甲基安非他命置入玻璃球內燒烤吸食煙霧之方式，施用
    第二級毒品甲基安非他命1 次。嗣因其為毒品列管人口，經
    警通知到場得其同意採尿送驗後，檢驗結果呈甲基安非他命
    陽性反應，始查悉上情。
二、案經宜蘭縣政府警察局三星分局報告臺灣宜蘭地方檢察署檢
    察官偵查起訴。
    理  由
壹、程序事項：
一、按毒品危害防制條例於92年7 月9 日修正公布，自93年1 月
    9 日施行，其中第20條、第23條將施用毒品之刑事處遇程序
    ，區分為「初犯」及「5 年內再犯」、「5 年後再犯」。依
    其立法理由之說明：「初犯」，經觀察、勒戒或強制戒治後
    ，應為不起訴處分或不付審理之裁定；經觀察、勒戒或強制
    戒治執行完畢釋放後，「5 年內再犯」者，因其再犯率甚高
    ，原實施之觀察、勒戒及強制戒治既已無法收其實效，爰依
    法追訴或裁定交付審理。至於經觀察、勒戒或強制戒治執行
    完畢釋放後，「5 年後再犯」者，前所實施之觀察、勒戒或
    強制戒治已足以遮斷其施用毒品之毒癮，為期自新及協助其
    斷除毒癮，仍適用「初犯」規定，先經觀察、勒戒或強制戒
    治之程序。從而依修正後之規定，僅限於「初犯」及「5 年
    後再犯」二種情形，始應先經觀察、勒戒或強制戒治程序。
    查被告游逸祥前有如事實欄一所載觀察、勒戒執行完畢紀錄
    ，有本院被告前案紀錄表1 份在卷可憑，被告係於上開觀察
    、勒戒執行完畢釋放後5 年內再犯本件施用毒品犯行，是被
    告犯本件毒品危害防制條例第10條之罪，應依法追訴，檢察
    官起訴，即無不合，先予說明。
二、證據能力之認定部分：
　　按刑事訴訟法第159 條之5 立法意旨，在於確認當事人對於
    傳聞證據有處分權，得放棄反對詰問權，同意或擬制同意傳
    聞證據可作為證據，屬於證據傳聞性之解除行為，如法院認
    為適當，不論該傳聞證據是否具備刑事訴訟法第159 條之1
    至第159 條之4 所定情形，均容許作為證據，不以未具備刑
    事訴訟法第159 條之1 至第159 條之4 所定情形為前提。此
    揆諸「若當事人於審判程序表明同意該等傳聞證據可作為證
    據，基於證據資料愈豐富，愈有助於真實發見之理念，此時
    ，法院自可承認該傳聞證據之證據能力」立法意旨，係採擴
    大適用之立場。蓋不論是否第159 條之1 至第159 條之4 所
    定情形，抑當事人之同意，均係傳聞之例外，俱得為證據，
    僅因我國尚非採澈底之當事人進行主義，故而附加「適當性
    」之限制而已，可知其適用並不以「不符前四條之規定」為
    要件（最高法院104 年度第3 次刑事庭會議決議參照）。經
    查，本件以下所引用之供述或非供述證據，因檢察官對各該
    證據方法之證據能力，迄至言詞辯論終結前均未聲明異議，
    且被告於原審審理時就供述及非供述證據之證據能力均表示
    沒有意見（見原審卷第30頁），而本院審酌上開供述或非供
    述等證據資料製作時之情況，無不當取供及證明力明顯過低
    之瑕疵，認以之作為證據應屬適當，揆諸前開規定，本院認
    前揭證據資料有證據能力。
貳、認定被告犯罪事實所憑之證據及理由：
　　上揭被告於上開時、地，以前揭方式，施用第二級毒品甲基
    安非他命1 次之事實，業據被告於原審審理時坦白承認（見
    原審卷第26頁、第31頁），且其於108年8月19日上午10時40
    分許為警所採集之尿液，經送慈濟大學濫用藥物檢驗中心檢
    驗結果，確呈甲基安非他命陽性反應，有採尿同意書、慈濟
    大學濫用藥物檢驗中心檢驗總表、宜蘭縣政府警察局三星分
    局毒品犯罪嫌疑人尿液採驗作業管制紀錄各1份附卷可稽（
    見毒偵卷第6至8頁）。據上，堪認被告上開任意性自白核與
    事實相符，可以採取。本件事證明確，被告上揭施用第二級
    毒品之犯行，足可認定，應依法論科。
參、論罪部分：
一、核被告所為，係犯毒品危害防制條例第10條第2 項之施用第
    二級毒品罪。
二、被告施用前持有第二級毒品之低度行為，為施用第二級毒品
    之高度行為所吸收，不另論罪。
三、查被告前於106年間，因施用毒品案件，經原審法院以107年
    度簡字第133號判決各處有期徒刑3月、3月確定，復於107年
    間，因施用毒品案件，經原審法院以107年度簡字第556號判
    決各處有期徒刑5月、4月確定，上開2案件經原審法院以107
    年度聲字第568號裁定應執行有期徒刑10月確定（下稱甲執
    行刑）。再於107年間，因施用毒品案件，經原審法院以107
    年度簡字第819號判決處有期徒刑3月確定；107年間，另因
    施用毒品案件，經原審法院以107年度簡字第1162號判決處
    有期徒刑5月確定，上開2案件經原審法院以107年度聲字第9
    78號裁定應執行有期徒刑7月確定（下稱乙執行刑）。二者
    自107年7月10日起接續執行，於108 年7月9日因縮短刑期假
    釋出監付保護管束，於108 年11月19日縮刑期滿，雖嗣後經
    撤銷假釋執行殘刑，然甲執行刑部分已於108 年5 月9 日執
    行完畢，有本院被告前案紀錄表在卷1 份足憑，被告於上開
    甲執行刑執行完畢後，5 年以內故意再犯本件有期徒刑以上
    刑之罪，為累犯，而依108 年2 月22日公布之司法院大法官
    解釋釋字第775 號解釋文意旨，有關刑法第47條第1 項規定
    累犯加重本刑部分，尚不生違反憲法一行為不二罰原則之問
    題，惟該號解釋文認定：「不分情節，基於累犯者有其特別
    惡性及對刑罰反應力薄弱等立法理由，一律加重最低本刑，
    於不符合刑法第59條所定要件之情形下，致生行為人所受之
    刑罰超過其所應負擔罪責之個案，其人身自由因此遭受過苛
    之侵害部分，對人民受憲法第8 條保障之人身自由所為限制
    ，不符憲法罪刑相當原則，牴觸憲法第23條比例原則。於此
    範圍內，有關機關應自本解釋公布之日起2 年內，依本解釋
    意旨修正之。於修正前，為避免發生上述罪刑不相當之情形
    ，法院就該個案應依本解釋意旨，裁量是否加重最低本刑」
    等語。是本院參酌上開解釋意旨，審酌被告於前述案件，係
    因施用毒品案件經法院判處罪刑，而被告前已多次因施用毒
    品案件經法院判處罪刑，本應產生警惕作用，期待其能因此
    自我控管、約束，徹底戒除毒癮，惟被告卻故意再犯與先前
    犯罪內容及情節相同之施用毒品犯行，足見其有一定特別之
    惡性，對刑罰之反應力顯然薄弱，就本案被告所犯之罪予以
    加重，尚不致使被告所受之刑罰超過其所應負擔之罪責，而
    造成對其人身自由過苛之侵害，而仍有加重法定最低本刑之
    必要，爰依刑法第47條第1 項規定加重其刑。
四、至上開供被告犯本件施用第二級毒品罪所用之玻璃球，並未
    扣案，且因距離被告犯案時間已久，無證據證明該玻璃球事
    實上仍存在，為免將來執行困難，且依刑法第38條之2 第2
    項規定，難認其有刑法上之重要性，爰不予宣告沒收。
肆、駁回上訴之理由：
一、原審經詳細調查及審理後，基於以上相同之認定，引用毒品
    危害防制條例第10條第2 項，刑法第11條前段（原判決漏植
    前段）、第47條第1 項、第41條第1 項前段等規定為依據，
    並審酌被告前經觀察、勒戒後，復施用第二級毒品甲基安非
    他命，犯後坦承犯行，及被告施用毒品雖對己身健康戕害甚
    鉅，然終究非可與侵害他人法益之犯罪行為等量齊觀，且對
    此類施用毒品之行為人而言，毒品危害防制條例之立法目的
    亦非重在嚴懲，而係重在彼等行為之矯治等一切情狀，量處
    有期徒刑6 月，並諭知如易科罰金，以新臺幣1 千元折算1 
    日。
二、被告上訴意旨固指以：被告雖一再觸犯施用毒品罪，然所涉
    犯行均係自戕健康，並無侵犯他人法益，且毒品危害防制條
    例立法目的首重矯治之效，非重在刑事案件嚴懲，原審量刑
    過重，請從輕量刑等語。惟按刑事審判旨在實現刑罰權之分
    配的正義，故法院對有罪被告之科刑，應符合罪刑相當之原
    則，使輕重得宜，罰當其罪，以契合社會之法律感情，此所
    以刑法第57條明定科刑時應審酌一切情狀，尤應注意該條所
    列10款事項以為科刑輕重之標準，俾使法院就個案之量刑，
    能斟酌至當。至於量刑輕重，係屬事實審法院得依職權自由
    裁量之事項，苟其量刑已以行為人之責任為基礎，並斟酌刑
    法第57條各款所列情狀，而未逾越法定刑度或有濫用權限情
    事，即不得任意指為違法（最高法院75年度台上字第7033號
    判例、103 年度台上字第36號判決意旨參照）。原審既於判
    決理由欄內詳予說明其量刑基礎，且敘明係審酌前揭各項情
    狀，詳如前述，顯已斟酌刑法第57條各款事由，並基於刑罰
    目的性之考量、刑事政策之取向以及行為人刑罰感應力之衡
    量等因素而為刑之量定，且以行為人責任為基礎，未逾越法
    定刑度，亦無違背公平正義之精神，客觀上不生量刑明顯失
    出失入之裁量權濫用情形，核屬法院量刑職權之適法行使，
    難認有何不當而構成應撤銷之事由可言。綜上，被告上訴意
    旨所指情節，並無理由，應予駁回。
伍、被告經本院合法傳喚，無正當之理由不到庭，爰不待其陳述
    ，為一造辯論判決。
據上論斷，應依刑事訴訟法第368 條、第371 條，判決如主文。
本案經檢察官梁光宗、葉怡材提起公訴，檢察官楊淑芬到庭執行
職務。
中　　華　　民　　國　　109 　年　　6 　　月　　30　　日
                  刑事第十九庭審判長法  官  曾淑華
                                    法  官  陳文貴
                                    法  官  王美玲
以上正本證明與原本無異。
不得上訴。
                                    書記官  李逸翔
中　　華　　民　　國　　109 　年　　6 　　月　　30　　日
附錄：本案論罪科刑法條全文
毒品危害防制條例第10條：
施用第一級毒品者，處 6 月以上 5 年以下有期徒刑。
施用第二級毒品者，處 3 年以下有期徒刑。